【裁判字號】    98,易,797
【裁判日期】    980831
【裁判案由】    家庭暴力防治法
【裁判全文】
臺灣高雄地方法院刑事判決               98年度易字第797號
公  訴  人  臺灣高雄地方法院檢察署檢察官
被      告  丙○○
上列被告因家庭暴力防治法案件，經檢察官提起公訴（98年度偵
字第9643號），本院判決如下：
    主  文
丙○○犯違反通常保護令罪，處有期徒刑參月，如易科罰金，以
新臺幣壹仟元折算壹日。
    事  實
一、丙○○與戊○○為夫妻，目前分居中，二人具有家庭暴力防
    治法第3 條第1 款所定之家庭成員關係。丙○○曾於民國97
    年11月28日，經本院以97年度家護字第1730號民事通常保護
    令裁定，令其不得對戊○○實施身體或精神上之不法侵害行
    為、亦不得直接或間接對戊○○為騷擾行為，保護令有效期
    間為1 年。丙○○明知該保護令之內容，竟於本院前開97年
    度家護聲字第1730號保護令有效期間內之98年1 月11日20時
    50分許，在戊○○前往丙○○位於高雄市○○區○○路700
    巷26號之住處探視女兒乙○○時，因與戊○○為子女管教問
    題發生爭執，基於違反保護令之故意，拉扯戊○○之頭髮，
    並以右手肘勾住戊○○之肩頸部將戊○○往外拖，致戊○○
    受有枕部頭皮麻木感、右頸部酸痛之傷害（傷害部分未提告
    訴），丙○○並對戊○○辱罵：「討客兄，全家死光光」、
    「幹妳娘」等言詞（台語），以此方式為身體及精神上不法
    侵害，及騷擾之行為，違反前開民事保護令裁定。
二、案經戊○○訴由高雄市政府警察局楠梓分局移送臺灣高雄地
    方法院檢察署檢察官偵查起訴。
    理  由
一、證據能力之判斷：
    按被告以外之人於審判外之言詞或書面陳述，除法律有規定
    者外，依刑事訴訟法第159 條第1 項之規定，雖不得作為證
    據，但依同法第159 條之5 規定，經當事人於審判程序同意
    作為證據，法院審酌該言詞陳述或書面陳述作成時之情況，
    認為適當者，仍得作為證據，且如當事人、代理人或辯護人
    於法院調查證據時，知有上開不得為證據之情形，而未於言
    詞辯論終結前聲明異議者，視為有前項之同意。查本判決以
    下所引傳聞證據，均經被告、檢察官於法院調查證據時，知
    有第159 條第1 項不得為證據之情形，而未於言詞辯論終結
    前聲明異議，本院審酌上開證據作成時並無不合法定程序之
    情形，認為適當，依上開說明，應均有證據能力。
二、事實之認定：
    訊據被告丙○○否認有何違反保護令之犯行，辯稱：「當日
    是見告訴人戊○○打小孩，出面阻止，因告訴人要打我，故
    把她手抓住。但並未動手拉告訴人頭髮或以手肘勾勒住告訴
    人的肩頸部，更未與以「討客兄，全家死光光」、「幹妳娘
    」及「你不得好死」辱罵告訴人，乙○○、甲○○、丁○○
    偵查中之證述均是弄錯時間了等語。經查：
  (一)被告與告訴人為夫妻，而本院曾於97年11月28日經本院以97
    年度家護字第1730號民事通常保護令裁定，令其不得對戊○○實施身體或精神上之不法侵害行為、亦不得直接或間接對
    戊○○為騷擾行為，保護令有效期間為1 年，該裁定並經送
    達被告等事實，為被告所不否認，核與證人即告訴人證述情
    節相合，且有前開民事通常保護令1 份、及高雄市政府警察
    局楠梓分局保護令執行紀錄表1 份在卷足憑（見警卷第8 至
    13頁），此部分事實，堪以認定。
  (二)被告收受上開保護令後，於該保護令有效期間內之98年1 月
    11日20時50分許，因與告訴人為子女管教問題發生爭執，而
    拉扯戊○○之頭髮，並以右手肘勾住戊○○之肩頸部欲將戊○○往外拖，致戊○○受有枕部頭皮麻木感、右頸部酸痛之
    傷害，並對告訴人辱罵：「討客兄，全家死光光」、「幹妳
    娘」等言詞之事實，業據告訴人於偵查及本院審理中先後證
    述；「因為小孩的事，被告抓我頭髮，…勒住我脖子要拖出
    去，罵我三字經，還罵我全家死光光、幹你娘、並說我討客
    兄」等語（見偵卷第7 頁）；「我們因為小孩子的事起爭執
    ，被告先罵我，然後兩手抓住我的頭髮，從後以手勒住我的
    脖子」等語明確（見本院卷第25至26頁），且有健仁醫院98
    年1 月12日受理家庭暴力事件驗傷診斷書1 份在卷可證，而
    由上述告訴人驗傷之診斷證明書上所載枕部頭皮麻木、右頸
    部酸痛等傷勢以觀，核與告訴人證述遭被告毆打所可能遭受
    之傷害相符。且告訴人上開證述，復與證人即被告之女乙○○證述；「98年1 月11日晚上，我和哥哥吵架，爸爸有拉住
    媽媽的手，爸爸有罵媽媽討客兄、全家死光光」等語；證人
    即被告之子甲○○證述：「98年1 月11日晚上我與妹妹在家
    裡吵架，媽媽有打我，爸爸有罵媽媽討客兄、全家死光光，
    有罵三字經」；及證人丁○○：「98年1 月11日晚上被告的
    太太打二個小孩，…被告要抓他太太出去，有用右手肘自後
    背鉤住他太太肩膀附近推他出去」等語（分見偵卷第17至19
    頁），互核一致，足見告訴人證述之情節應為真實。
  (三)被告以前詞置辯，然證人即被告之女乙○○、證人即被告之
    子甲○○，及證人丁○○業偵查中證述被告確有辱罵告訴人
    及右手肘勾住戊○○之肩頸部拖告訴人出去一情詳盡，而證
    人乙○○、甲○○為被告之子女，屬骨肉至親，親情相連，
    證人丁○○為受雇被告照顧乙○○之保母，自無杜撰設詞構
    陷被告之理。再檢察官於訊問時均已指明本案時間為98年1
    月11日晚間，證人乙○○、甲○○、丁○○自無混淆之可能
    ，是被告辯稱：98年1 月11日晚間並無動手傷害告訴人或辱
    罵告訴人，證人乙○○、甲○○、丁○○偵查中之證述是與
    核發保護令之前發生伊與告訴人爭執的事件混淆所致云云，
    均屬卸責之詞，無可採信。
  (四)證人甲○○於本院審理中雖改證稱：「98年1 月11日晚上父
    親沒有辱罵母親，之前在檢察官處是說謊」等語，證人丁○○則於本院審理中改證稱：「當天只有告訴人打小孩，大人
    之間並沒有肢體碰觸，被告也沒有勒住告訴人的脖子把他往
    外推」等語，然甲○○、丁○○之證述與渠等在偵查中之證
    述不符，衡以在偵查中證人甲○○、丁○○與被告係隔離訊
    問，無與被告同庭之壓力，較少人情壓力、利弊得失考量，
    及證人甲○○於本院審理中陳述害怕父母親會出事之表示，
    足認證人甲○○、丁○○於本院審理中所為證述，乃迴護被
    告之詞，不足採信，而難據之為有利被告之認定。
  (五)綜上所述，被告所辯均不足採，本件罪證明確，被告犯行，
    堪以認定。
三、論罪科刑：
    核被告所為，係犯家庭暴力防治法第61條第1 款、第2 款之
    違反保護令罪。被告前開行為雖違反上開裁定所禁止之2 款
    行為，然法院依家庭暴力防治法第14條第1 項規定核發通常
    保護令者，該保護令內之數款規定，僅分別為不同之違反保
    護令行為態樣，被告以一犯意為一違反保護令之行為，應屬
    單純一罪，仍只以一違反保護令罪論處。審酌被告收受保護
    令裁定後，竟仍對告訴人實施暴力、辱罵告訴人，且犯後飾
    詞狡辯態度不佳，及被告之素行、因對小孩教養問題而起爭
    執致為本件犯行之犯罪動機、手段等一切情狀，量處被告如
    主文所示之刑，並諭知易科罰金之折算標準。
據上論斷，應依刑事訴訟法第299 條第1 項前段，家庭暴力防治
法第61條第1 款、第2 款，刑法第11條前段、第41條第1 項前段
，判決如主文。
本案經檢察官黃子宜到庭執行職務。
中    華    民    國    98    年    8     月    31    日
                  刑事第十一庭   法  官  陳億芳
以上正本證明與原本無異。
如不服本判決應於收受送達後10日內向本院提出上訴書狀，並應
敘述具體理由；如未敘述上訴理由者，應於上訴期間屆滿後20日
內向本院補提理由書（均須按他造當事人之人數附繕本）「切勿
逕送上級法院」。
中    華    民    國    98    年    8     月    31    日
                                書記官  林靜慧
附錄本判決論罪之法條：
家庭暴力防治法第61條
違反法院依第14條第1 項、第16條第3 項所為之下列裁定者，為
本法所稱違反保護令罪，處3 年以下有期徒刑、拘役或科或併科
新臺幣10萬元以下罰金：
一、禁止實施家庭暴力。
二、禁止騷擾、接觸、跟蹤、通話、通信或其他非必要之聯絡行為。
三、遷出住居所。
四、遠離住居所、工作場所、學校或其他特定場所。
五、完成加害人處遇計畫。


司法院資訊處製作；財團法人民間司法改革基金會備份。
